【裁判字號】    90,訴,931
【裁判日期】    900828
【裁判案由】    損害賠償
【裁判全文】
臺灣臺中地方法院民事判決                     九十年訴字第九三一號
    原      告  台中魚市場股份有限公司
    法定代理人  乙○○
    被      告  中興保全股份有限公司
    法定代理人  甲○○
右當事人間請求損害賠償事件，本院判決如左：
    主    文
被告應給付原告新台幣貳拾萬元，及自民國八十九年六月一日起至清償日止按年息百
分之五計算之利息。
原告其餘之訴駁回。
訴訟費用由被告負擔百分之四；餘由原告負擔。
本判決原告勝訴部分，於原告以新台幣陸萬柒仟元為被告預供擔保後，得假執行；於
假執行程序實施前，如被告以新台幣貳拾萬元為原告預供擔保得免為假執行。
原告其餘假執行之聲請駁回。
    事      實
甲、原告方面：
壹、聲明：
一、被告應給付原告新台幣（下同）伍佰柒拾陸萬零玖佰元，及自民國（下同）八十
    九年六月一日起至清償日止，按年息百分之五計算之利息。
二、願供擔保請准宣告假執行。
貳、陳述：
一、原告於民國（下同）八十八年十二月一日，與被告簽訂保全服務契約，委託被告
    提供保全服務，依契約書第一條約定：保全服務期間訂為參拾陸個月，依契約第
    二條約定，保全標的物範圍，為裝有防護器材紅線標示區域，原告並依契約書第
    十五條約定按期給付被告每月服務費伍仟玖佰元，按兩造所簽保全契約開宗明義
    即約定：由原告委託被告提供保全服務，是以被告該項勞務給付契約自應適用關
    於委任之規定，而依民法第五百三十五條規定，受任人處理委任事務，其受有報
    酬者，應以善良管理人之注意為之。本件被告就其受任之保全服務，既受有報酬
    ，則其處理委任事務應負抽象過失責任。然由於被告重大疏失，未盡注意義務，
    以致原告於八十九年五月二十日，遭竊賊入侵，破壞金庫，失竊現金伍佰柒拾陸
    萬玖佰元。原告於發現失竊後，隨即由原告公司職員王金霞於八十九年五月二十
    日十四時二十分，向台中市警察局第四分局南屯派出所報案，並於八十九年五月
    二十四日，以總字第八０八六號函請求被告於七日內賠償全部失竊金額。被告於
    八十九年五月三十一日，函覆原告願依契約規定負賠償責任。原告認為兩造訂保
    全服務契約，就被告賠償責任，雖設有以每月保全服務費之三百倍計算，經計算
    後為壹佰柒拾柒萬元，或就現鈔竊損貳拾萬元為限。惟該定型化契約關於責任限
    額約定既違反誠信且顯失公平，難認有效。何況被告就本案之發生過失情節，至
    為嚴重，應不能適用關於有限責任之約定，如鈞院認兩造保全契約第十一條賠償
    設限之規定有效，請斟酌原告受損甚鉅，而被告過失情節甚重，依民法第二百二
    十七條之二規定增加被告賠償之金額，兩造就賠償金額尚有爭議至今未能解決，
    爰起訴請求如聲明所示。
二、對被告抗辯之陳述：
（一）被竊之金庫係遭金屬工具一個點、一個點撬，從開始撬到金庫被撬開可以竊取
      金庫之現金為止，至少需花二小時以上，被告之答辯中自承，原告公司係於八
      十九年五月十九日早上十點四十四分設定，曾於二十日凌晨十二時四十九分發
      報異常，被告隨即派員檢查，保全人員於一點十四分抵達原告公司，經查看金
      庫正常後再設定，並觀查四周後離開，至當日下午，始接獲原告通報。原告之
      金庫於被竊之二小時內，被告之保全系統均未發現異常，直至原告公司職員於
      下午一時五十多分，發現金庫門被破壞才通知被告，顯見被告有故意或重大過
      失，才造成原告金庫於遭破壞時，被告之保全系統仍無法發報異常進而採取必
      要之處理，包括監視現場及報告警察機關與原告會同處理。原告自應依民法第
      五百四十四條第一項規定負損害賠償責任。又被告保全人員於案發當日凌晨知
      悉保全系統發生異常，其至原告公司後，竟未打電話或以其他方通知原告，使
      原告派人看守金庫或加強巡邏預防金庫被竊，原告對此應負故意或重大過失之
      責任。
（二）被告雖提出客戶電腦記錄表證明駐點保全員於五月二十日凌晨一時三十六分十
      九秒，有對防護標的物再設定保全，惟查該電腦紀錄表係被告自行製作，其真
      實性令原告懷疑。且若被告駐點保全員確有再設定保，為何竊賊破壞金庫達二
      小時以上，被告保全系統均未能發報異常？且被告辯稱：於案發前，其保全人
      員發現發報異常後，有打電話通知公司會計王金霞、陳豐實、及謝煌基，不是
      打不通就是沒有人接，欲告知守衛，守衛室無人看守，惟查被告主張有打電話
      之事實，經原告查證，無人接到被告電話，至於原告公司當時守衛室無人看守
      係因應輪值之守衛不知其要輪值，故未到輪值，但案發日原告有管理員葉進東
      在場，其所在位置比守衛室更接近總務課之金庫大門，縱然找不到守衛，亦可
      將異常之情形告知葉進東，其既未告知，即不可卸責。再者，被告辯稱其保全
      人員於發現異常後到達現場辦公室門未上鎖，惟依最後離開公室之人員謝煌基
      於五月十九日上午十時四十四分有設定保全，此業經被告自認在案，而辦公室
      大門如未上鎖即無法保全設定，原告既有設定即有上鎖，被告稱原告未將辦公
      室上鎖，實不可採。另被告公司知悉原告公司金庫平時有貳、參佰萬元現金，
      亦知悉辦公室另一金庫係放置文件及定存單，故本件竊賊有可能為被告保全人
      員監守自盜或與外人勾串所為，亦非不可能。原告之金庫平日存放現金貳、參
      佰萬元，曾要求被告加強防護，裝設體溫感知器，嗣因被告以金庫太厚無法施
      工鑽洞為由表示無法裝設，現被告竟主張原告認會招致漏財而拒絕裝設，顯係
      歪曲事實。
（三）系爭契約係被告預定用於同類保全契約之條款而訂立之契約，其為一定化契約
      ，原告願與被告訂立保全契約，乃相信保全公司之專業技能，以確保保全範圍
      內財不受失竊之危險，故給付報酬要求保全公司管理風險，並藉由風險責任之
      轉嫁，以避免因之所發生之不利益，是以倘若有責任控制風險之人，藉著定型
      化契約約款，用以免除或減輕其責任，將會導致降低其注意義務，將風險轉嫁
      於客戶，使客戶蒙受鉅大之損害，此不符衡平法則，亦有違誠信。故應類推適
      用民法第二百二十二條故意或重大過失之責任不得預先免除。本件原告因保全
      之金庫內平常即放置貳、參佰萬元之現金，才要求被告在金庫四週加強保全防
      護，被告對此有瞭解，其既以施工麻煩拒絕裝設，再以定型化契約限制現金補
      償最高限額貳拾萬元或壹佰伍拾萬元，以減輕責任，對原告不公平。尤其本件
      被告過失情形嚴重，而原告受損金額達伍佰柒拾陸萬玖佰元，對原告顯失公平
      ，故依上開規定系爭保全契約第十一條第一項第（１）款前段、後段減輕賠償
      責任之約定應屬無效。退而言之，如鈞院仍認該條款有效，被告既已於八十九
      年五月三十一日，函文原告表示願依契約規定賠償，至少亦應依契約給付原告
      貳拾萬元。
參、證據：提出保全服務契約書一份、失竊現金證明一份（內有報案申請書一份及台
    中市警察局第四分局受理刑事案件報案三聯單一份、現金暨銀行存款結表一份、
    原告公司收入傳票二張、台中市第十一信用合作社函一份、停車場代收款項收據
    五份、結存金額點單一份）、報案證明一份、原告函一份、被告函一份為證，並
    聲請傳訊證人王金霞、謝煌基、葉東進、徐亦欣。
乙、被告方面：
壹、聲明：請求駁回原告之訴及其假執行之聲請，如受不利益之判決願供擔保請准宣
    告免為假執行。
貳、陳述：
一、依兩造之保全契約約定，被告之契約責任為於設定期間內標的物內之財物遭「竊
    盜」之損失，應予補償。且該竊盜行為非原告公司董事或員工所為，失竊原因為
    保全器材或保全人員失誤未能保全者，原告於事後應檢附損失申報單及警察機關
    證明文件申請補償，被告之補償範圍，一般事故最高為每月服費之三百倍，若是
    金庫現鈔遭竊，則最高補償貳拾萬元。是原告應先舉證，確有失竊財物，及失竊
    之金額，而失竊發生時間為八十九年五月二十日凌晨防護期間，且該失竊非原告
    員工所為，而失竊之原因係遭竊時器材失靈或保全人員失誤所致。
二、被告管制中心八十九年五月二十日下午一時五十八分，接獲原告通知內部遭侵入
    ，隨即派員會同警方到現場，發現標的物內有兩個金庫，靠近內部之大金庫遭竊
    賊破壞，金庫門完全開啟。原告公司係於八十九年五月十九日十點四十四分設定
    ，曾於二十日凌晨十二時四十九分發報異常，被告公司隨即派駐點保全員於一點
    四十分到達，隨即上二樓解除異常並刷巡迴卡，唯因客戶未交付錀匙，保全員僅
    在辦公室外長廊點檢，且當時原告公司警衛亦不在守衛亭內，保全員再至辦公室
    ，以手檢查喇叭鎖，發現門未上鎖而可開啟。嗣保全員直接入內查看主機發現Ｌ
    ４０迴路之感知器發報，經復舊再測試無誤，隨即查看金庫室門鎖上鎖中，檢查
    正常後，因聯絡不到客戶於第三次電話回報後離去。於離去前保全員曾檢視四周
    環境，均無異樣再至警衛室，守衛亭無人，隨即接獲他處有狀況乃離去，至下午
    即接獲失竊通報，而警方到達現時，被告人員有做實測，器材並未故障或失常情
    事。蓋被告因原告要求設置保全之器材於當時均為正常，並有發報，本件所有防
    護器材或保全人員並無疏失，被告應無契約所約定之可歸責事由。
三、原告公司於五月十九日星期五當日正好休市一天，為應付星期六之資金，而多準
    備現金，若非員工或熟人，外人難以知曉。且辦公室金庫有二只，其中僅一只放
    錢，遭破壞者即為該放置錢之金庫，而另一金庫未遭破壞，顯見竊賊知悉原告放
    錢之事實。且依破壞金庫之照片所示，遭破壞之金庫係遭金屬破壞，其手法非專
    業人士所為，且一般撬開金庫至少費時一、二小時，據被告之保全員於凌晨一時
    許，在場當時並無異樣，可見失竊係發生於保全員離開後，而竊賊竟可待在一、
    二小時以上，顯見該竊賊對原告公司之作息及守衛相當瞭解。是本件竊案應非外
    賊所為，被告公司已盡義務並無過失，故不應負擔損害賠償責任。
四、縱使原告之請求有理由，惟依兩造契約所訂之補償額約定，原告就單一事件最高
    可得求償金額上限，為每月伍仟元服務之三百倍即壹佰伍拾萬元，且本件原告失
    竊之物品為金庫現鈔失竊，依契約被告之賠償義務僅貳拾萬元，原告請求伍佰柒
    拾陸萬玖佰元，自無理由。
五、按兩造約定金庫現鈔失竊補賞金額上限為貳拾萬元，其理由無非目前金融機構之
    設立非常普遍，存取方便，為免客戶發生危險，故將現金存於金融機構較為妥適
    ，又因金庫為一密閉空間，且為貴重物品存放之處，外人無法查知其內容，故為
    避發生道德上之危險及減少事故發生後損害金額之爭執，故事先約定最高補償金
    額，此為現實不得不之作法，並無不合理之情事，且對雙方當事人亦屬公平。按
    兩造自八十二年訂約後，經多次換約，迄今已近八年，原告從未對契約內容提出
    任何意見表示雙方對契約內容確有合意，何來顯失公平？
參、證據：提出客戶資料表一份、客戶電腦紀錄表一份、金庫相片一份、客戶資資料
    一份，並請求傳訊證人曾耀棋。
    理      由
一、本件原告主張：原告於八十八年十二月一日，與被告簽訂保全服務契約，委託被
    告提供保全服務，被告受有報酬者，應以善良管理人之注意為之，然因被告重大
    疏失，未盡注意義務，以致原告於八十九年五月二十日，遭竊賊入侵，破壞金庫
    ，失竊現金伍佰柒拾陸萬玖佰元。原告於發現失竊後，隨即由職員向台中市警察
    局第四分局南屯派出所報案，並於八十九年五月二十四日，以函請求被告於七日
    內賠償全部失竊金額。雖兩造訂保全服務契約，就被告賠償責任額，雖設有以每
    月保全服務費之三百倍計算，或就金庫現鈔竊損以貳拾萬元為限。惟該定型化契
    約關於責任限額約定，既違反誠信且顯失公平，難認有效。何況被告就本案之發
    生過失情節，至為嚴重，應不能適用關於有限責任之約定，如鈞院認兩造保全契
    約第十一條賠償設限之規定有效，請斟酌原告受損甚鉅，而被告過失情節甚重，
    依民法第二百二十七條之二規定增加被告賠償之金額，兩造就賠償金額尚有爭議
    至今未能解決，爰起訴請求如聲明所示。
二、被告則以：依兩造之保全契約約定，被告之契約責任為於設定期間內標的物內之
    財物遭「竊盜」之損失，應予補償。且該竊盜行為非原告公司董事或員工所為，
    失竊原因為保全器材失靈或保全人員失誤，未能保全者，一般事故最高為每月服
    費之三百倍，若是金庫現鈔遭竊則最高補償貳拾萬元。是原告如欲請求被告補償
    ，應先舉證，確有失竊財物，及失竊之金額，而失竊發生時間為八十九年五月二
    十日凌晨防護期間，且該失竊非原告員工所為，而失竊之原因係遭竊時器材失靈
    或保全人員失誤所致。本件案發時被告因原告要求設置保全之器材，於當時均為
    正常，並有發報，本件所有防護器材或保全人員並無疏失，被告應無契約所約定
    之可歸責事由。原告公司為應付星期六之資金需求，而多準備現金，若非員工或
    熟人，外人難以知曉。且辦公室金庫有二只，其中僅一只放錢，遭破壞者即為該
    放置錢之金庫，而另一金庫未遭破壞，顯見竊賊知悉原告放錢之事實。且依破壞
    金庫之照片所示，遭破壞之金庫係遭金屬破壞，其手法非專業人士所為，且一般
    撬開金庫至少費時一、二小時，據被告之保全員於凌晨一時許在場，當時並無異
    樣，可見失竊係發生於保全員離開後，而竊賊竟可待在一、二小時以上，顯見該
    竊賊對原告公司之作息及守衛相當瞭解，是本件竊案應非外賊所為。被告公司已
    盡義務並無過失，故不應負擔損害賠償責任。縱使原告之請求有理由，惟依兩造
    契約所訂之補償額約定，原告就單一事件最高可得求償金額上限為每月伍仟元服
    務費之三百倍即壹佰伍拾萬元，且本件原告失竊之物品為金庫現鈔失竊依契約被
    告之賠償義務僅貳拾萬元，原告請求伍佰柒拾陸萬玖佰元，自無理由。按兩造約
    定金庫現鈔失竊補賞金額上限為貳拾萬元，其理由無非目前金融機構之設立非常
    普遍，存取方便，為免客戶發生危險，故將現金存於金融機構較為妥適，又因金
    庫為一密閉空間，且為貴重物品存放之處，外人無法查知其內容，故為避發生道
    德上之危險及減少事故發生後，損害金額之爭執，故事先約定最高補償金額，此
    為現實不得不之作法，並無不合理之情事，且對雙方當事人亦屬公平。且按兩造
    自八十二年訂約後，經多次換約，迄今已近八年，原告從未對契約內容提出任何
    意見，雙方對契約內容確有合意，何來顯失公平等語置辯。
三、本件原告主張兩造於八十八年十二月一日，訂有保全服務契約，原告委託被告提
    供保全服務，並約定乙方（即被告）防護服務時間（即甲方原告將本系統設定時
    間）以內，標的物若發生竊盜事件，如因乙方所裝器材失靈或保全人員失誤，致
    甲方標的物內財物被外賊所竊走，就該被竊事由可歸責於被告時，被告願依照原
    告被竊損失程度作適當補償之事實，為被告所不爭執，並有原告所提之保全服務
    約書一份在卷可參，堪信為真。是本件所應審究者為，１：原告於被告防護期間
    是否確有遭竊受損之情事？２、如有遭竊，該竊盜行為是否非外賊所為？３、被
    告如應賠償，其賠償額為何？經查：
（一）本件原告公司於八十九年五月二十日，確遭竊賊入侵，破壞金庫，失竊現金伍
      佰柒拾陸萬玖佰元，並於八十九年五月二十四日發函被告於七日內賠償損失之
      事實，業經原告提出報案申請書一份及台中市警察局第四分局受理刑事案件報
      案三聯單一份、現金暨銀行存款結表一份、原告公司收入傳票二張、台中市第
      十一信用合作社函一份、停車場代收款項收據五份、結存金額點單一份、函文
      一件，及被告所提金庫照片一份在卷可參，被告就原告催告賠償之事固不爭執
      ，惟否認原告失竊現款之事實，惟參諸證人即原告公司之出納人員王金霞到庭
      陳證：「…，公司有被竊，紙鈔都被拿走，硬幣都留者，被竊伍佰柒拾陸萬零
      玖佰元，當天知道金庫放那麼多錢…。」等語（詳參本院九十年六月十九日言
      詞辯論筆錄），及上開原告所提之報案申請書一份及台中市警察局第四分局受
      理刑事案件報案三關單一份、現金暨銀行存款結表一份、原告公司收入傳票二
      張、台中市第十一信用合作社函一份、停車場代收款項收據五份、結存金額點
      單一份，原告主張其於八十九年五月二十日，確實遭竊伍佰柒拾陸萬玖佰元之
      事實，應屬可採。又證人即被告之保全員曾耀棋到庭陳證：「我是擔任保全員
      ，八十九年五月二十日，原告公司保全設備發生異常現象我有在場，我到現場
      有看見二個人，問他們在幹什麼，他們告知我說他們在販賣魚貨，我到達現場
      ，原告公司沒有半個人在場，所以沒有人陪同，…就上去二樓，檢查現場，但
      玻璃沒有被破壞，接著我有試著喇叭鎖，喇叭鎖一打就開了，我進去檢查沒有
      異樣，保全系統顯現第四迴路有感應到人的體溫，我就再測試迴路，迴路是正
      常的，我懷疑有人進入，所以請勤務中心聯絡原告過來，但是很久後，原告還
      是沒有人過來，後來我有勤務要離開，我有向勤務中心回報，我再將保全系統
      設定，並把喇叭鎖鎖上，我有在去四周看看，沒有異樣，連那二個人沒有看到
      ，警衛人員也沒有過來。」等語（詳參本院九十年七月二十四日），按被告既
      自承系爭保全設施於八十九年五月二十日凌晨十二時四十九分發報異常，被告
      隨即派員查看，保全人員於凌晨一點十四分抵達原告公司，經查看金庫正常後
      ，再設定保全，並查看四周後離開，至當日下午即接獲原告失竊通報，系爭金
      庫被竊前，被告之保全人員有設定防護系統，而該系統實施防護中，直至原告
      公司職員於下午一時五十分許，取消設定進入辦公室，發現金庫門被破壞，並
      通知被告時，均未發報異常，顯見竊賊破壞金庫之時間，應係被告防護時間內
      所為，且被告之保全系統於竊賊行竊時，並未適時發報異常訊號，應可認定。
      是原告主張於被告保全系統防期間，其金庫內存放之現金遭人竊取伍佰柒拾陸
      萬零玖佰元，應屬可採。按系爭存放於金庫之現金係遭人撬毀金庫而竊取，依
      理被告之防護系統應發揮功能，發報異常訊號，今被告之防護系統竟未發報異
      常，顯見其防護系統業已失靈，依兩造保全服務契約第十一條之約定，被告對
      原告自應負適當補償之責任。
（二）又被告雖辯稱：原告公司於八十九年五月十九日，當日正好休市一天，為應付
      星期六之資金需求，而多準備現金，若非員工或熟人，外人難以知曉。且辦公
      室金庫有二只，其中僅一只放置現金，遭破壞者即為該放置現金之金庫，而另
      一金庫未遭破壞，顯見竊賊知悉原告存放現金之事實。且依破壞金庫之照片所
      示，遭破壞之金庫係遭金屬破壞，其手法非專業人士所為，且一般撬開金庫至
      少費時一、二小時，據被告之保全員於凌晨一時許，在現場當時並無異樣，可
      見失竊係發生於保全員離開後，而竊賊竟可待在一、二小時以上，顯見該竊賊
      對原告公司之作息及守衛相當瞭解。是本件竊案應非外賊所為，被告公司已盡
      義務並無過失，故不應負擔損害賠償責任等語。惟按依兩造所訂之保全務契約
      ，第十一條第一項約定：被告於防護期間內，標的物若發生竊盜事件如因被告
      所裝置器材失靈或保全人員失誤致原告標的物內財物為外賊竊走，就該被竊事
      由可歸責於被告時，被告願依照原告被竊損失程度作適當補償。依此約定，兩
      造顯已合意，於被告防護期間，其防護之標的有遭竊，而被告防護器材若失靈
      未能及時發報以通知被告到場防護，而原告之財物為人所竊，被告即應對原告
      之損失作補償，惟如行竊者非屬外賊，被告則無庸補償，是依此約定，被告如
      欲引用該免責條款，應由被告負舉證責任。惟被告就系爭竊案為非外賊所為，
      並未舉確切證據以資佐證，徒以竊賊應知曉原告於案發日有款項放置於被破壞
      之金庫，且竊賊可能對原告公司警衛系統作業熟悉等臆測之詞，辯稱竊案必為
      原告員工所為，實無足採。是被告辯稱系爭竊案為原告員工所為，其不負補償
      責任，即無理由。
（三）另依兩造保全服務契約書第十一條第一款約定：被告補償以原告所受直接實際
      有形被竊取財物損失為準，其標準：（１）一般客戶，每一事故，補償費最高
      額按本契約所載不含稅金及專線月租金之每月服務費（以全年十二個月之每月
      平均數）之三百倍計算，但其總金額以不超過肆佰萬元為限。前述補償最高金
      額，應包括金庫內現損最高限額以貳拾萬元及貴重物品竊損補償，每件最高以
      參萬元為限。（２）金融機構（限銀行、合作金庫、信用合作社、信託公司、
      及農會信用部）客戶，每一事故，補償費最高額按本契約所載不含稅金及專線
      月租金之每月服務費（以全年十二個月之每月平均數）之八百倍計算，但其總
      金額以不超過捌佰萬元為限。按原告為被告之一般客戶，為兩造所不爭執，而
      此次原告遭竊之物品，為金庫內之現金，依兩造上開約定，原告得請求被告補
      償之金額應為貳拾萬元。雖原告主張上開補償金額限制之約定，為一定型化契
      約，既違反誠信且顯失公平，難認有效。何況被告就本案之發生過失情節，至
      為嚴重，應不能適用關於有限責任之約定，如鈞院認兩造保全契約第十一條賠
      償設限之規定有限，請斟酌原告受損甚鉅，而被告過失情節甚重，依民法第二
      百二十七條之二規定增加被告賠償之金額云云，惟查：
      １、系爭保全服務契約，依其契約格式，確為被告為與客戶訂約而設計製作之
          定型化契約，惟被告辯稱：原告於八十二年起，即與被告訂有保全服務契
          約，屆期換約迄今仍由被告為其從事保全服務之事實，為原告所不爭執。
          按原告為一法人團體，其既於八十二年間起，即委託被告從事保全服務，
          迄案發仍由被告服務中，衡情其對契約內容、條款，當詳知無誤，且於審
          閱條款，認為條款合理，始與被告訂約，是原告與被告訂約既經審慎評估
          後，方與被告訂約，顯無急迫、輕率之情事，原告即應受契約條款之拘束
          ，自不得於事後藉詞拒絕受其拘束。原告事後指稱契約就被告補償限額之
          約定，違反誠信不符合「公平合理原則」應為無效，其不受拘束，實無可
          採。又本件原告所有之金庫，被告固設有防護裝置，惟此僅為協助原告防
          盜之用，系爭金庫設置在原告之公司內，原告有警衛看守，且有門、窗監
          視器等防閑設施加以保護，金庫錀匙亦由原告持有，顯見系爭金庫實由原
          告保管占有中，其金庫內之財物，自為原告實力支配占有管領中，而非被
          告占有管領中，如有外力竊取原告金庫內之財物，自應由原告以己力先為
          排除，被告之保全防護僅在協助原告防盜，而非保證原告占有之財物絕對
          不遭竊，況被告按契約所防護者，係一區域內之物品，該區域有何物品，
          本非其所保管，其既不知防護區內之物品為何，價值多少，其為免收取有
          限之服務費而承擔無限之責任，就貴重之物品及現金，與客戶約定最高限
          額之補償費，於理應無不可，是被告於契約中訂明就貴重物器及現鈔部分
          與客戶訂明最高限額補償費用，無違「公平合理原則」。是原告遭竊之伍
          佰柒拾陸萬零玖佰元，係放置於金庫之現鈔，依約被告應補償原告之額度
          即為貳拾萬元，原告請求被告補償，自應受此約定之拘束。
      ２、另依證人即原告之庶務人員謝煌基到庭陳證：「…，警衛室離金庫約有壹
          佰多公尺，我們金庫平時有閉路裝置，並有熱感應器，並且窗戶有加裝震
          動感應及磁簧感應，案發當天監視器壞了，但是我不知道，後來徐小姐有
          送修，但還沒有拿回來。…」，且證人即原告監控中心的人員徐亦欣到庭
          陳證：「…我們公司平時二十四小時有警衛在，當天凌晨十二時到八時的
          守衛，是林仁壽他事先有請假，但是我疏忽，將他排班進去，以致於這個
          時間並沒有守衛在，但是現場有葉進東先生在，監視系統當天故障沒有運
          轉，所以沒有錄到，知道閉路系統故障是庶務謝先生及業務科長，到底錢
          是何人拿走我並不知道，監視系統在案發前一星期就故障來，我們通知廠
          商來修，廠商沒有辦法修，帶回去修理。」等語（詳參本院九十年六月十
          九日言詞辯論筆錄），按案發時原告之金庫存有高額現金，為原告公司人
          員所明知，負責保管金庫人員本應更為提高警覺加以防護，並囑第一線看
          管金庫之守衛嚴加監視，更何況原本用以監視金庫之監視器故障，無法迅
          即修復，原告保管金庫人員就金庫之安全更應叮囑守衛人員注意其安全，
          今原告於金庫放置高額現金之時，其保管人員未囑附守衛嚴加巡防，並任
          令排班人員錯排值班人員，值班守衛於下任守衛未為交班前，即任意下哨
          怠忽職守，遂令宵小有機可趁，得以從容將原告占有管領中之金庫加以破
          壞，並竊取現金，系爭金庫內之現金，既在原告占有管領中為人所竊，實
          際侵害原告權利之人為該竊賊，而應歸究過失之人應為原告公司實際保管
          、看守金庫之人員。是被告為原告所設置之防護設置既僅在協助原告防盜
          ，而非擔保原告之財物絕不發生被竊之事實，縱使被告之器材於竊案發生
          時，未能及時發出警報協助原告防盜，而未盡契約責任，惟此僅被告債務
          不履行，與竊賊係自原告管領占有中竊走原告財物係屬二事，被告未盡其
          契約責任，依約僅應負其補償之責任，惟尚得不謂原告之物品被竊，係被
          告故意或過失所致。是原告主張其財物被竊係被告故意或重大過失所致，
          依民法第二百二十七條之二情事變更原則規定，原告不受兩造契約所約定
          之最高限額補償約定之限制，而得請求被告賠償全部之損失，顯無可採。
四、綜上所述，原告所有之系爭現款確於被告器材防護期間遭竊，且遭竊期間，被告
    之防護器材失靈未能適時發出警報協助發現竊賊，依約被告應補償原告之金額為
    貳拾萬元，原告逾此金額範圍之請求，即屬無據，從而，原告依兩造間之保全服
    務契約之法律關係，請求被告應給付原告新台幣貳拾萬元，及自八十九年六月一
    日起，至清償日止按年息百分之五計算之利息，為有理由，應予准許，逾此部分
    之請求則無理由，應予駁回。
五、本件事證已臻明確，兩造其餘攻擊防禦方法，核與本件判決結果無影響，爰不逐
    一論述，併此敘明。
六、兩造陳明願供擔保，聲請宣告假執行，及免為假執行之宣告，經核原告勝訴部份
    ，合於法律之規定，爰均酌定相當之擔保金額併宣告之；其餘原告敗訴部分，其
    假執行之聲請，失所依附，不予准許，併此敘明。
七、據上論結：本件原告之訴，為一部有理由，一部無理由，並依民事訴訟法第七十
    九條但書、第三百九十條第二項、第三百九十二條，判決如主文。
中      華      民      國    九十      年      八      月    二十八    日
                                    台灣台中地方法院民事第四庭
                                        法      官  王  金  洲
右為正本，係照原本作成。
如對本判決上訴，須於判決送達後廿日內向本院提出上訴狀（須附繕本）。
中      華      民      國    九十      年      八      月    二十八    日
                                        法院書記官


司法院資訊處製作；財團法人民間司法改革基金會備份。
